【裁判字號】    98,訴,3628
【裁判日期】    981223
【裁判案由】    誣告等
【裁判全文】
臺灣臺中地方法院宣示判決筆錄        98年度訴字第3628號
公  訴  人  臺灣臺中地方法院檢察署檢察官
被      告  甲  ○
            丙○○
            丁○○
共      同
選任辯護人  廖瑞鍠  律師
            吳光陸  律師
            何志揚  律師
上列被告等因誣告等案件，經檢察官提起公訴（98年度偵字第10
288號），本院合議庭裁定由受命法官依法獨任進行認罪協商程
序，於中華民國98年12月23日下午16時在本院刑事第8法庭宣示
判決，出席職員如下：
                        法  官  洪  俊  誠
                        書記官  蕭  榮  峰
                        通  譯  嚴  明  慧
審判長起立朗讀判決主文、犯罪事實要旨、處罰條文、附記事項
，及告以上訴限制、期間並提出上訴狀之法院，且諭知記載其內
容：
一、主文：
    甲○意圖他人受刑事處分，向該管公務員誣告，處有期徒刑
    月，緩刑貳年。
    丙○○、丁○○於執行審判職務之公署審判時，證人於案情
    有重要關係之事項，供前具結，而為虛偽陳述，各處有期徒
    刑月，均緩刑貳年。
二、犯罪事實要旨：
（一）、被告甲○（另涉誣告罪嫌經不起訴處分）、丙○○、告
        訴人乙○○係兄妹，均為孫恩耀之子女，被告丁○○則
        為被告丙○○之妻。因孫恩耀年事已高，被告丙○○與
        被告丁○○為處理孫恩耀之財務，先由被告丙○○於民
        國（下同）96年4月9日，分別現金提領孫恩耀所有、存
        於孫恩耀名下之臺灣銀行帳戶（帳號：000000000000號
        ）之存款新臺幣（下同）917萬9752元及合作金庫商業
        銀行北士林分行帳戶（帳號：0000000000000號）之存
        款85萬60元，並均於同日匯入孫恩耀名下之遠東國際商
        業銀行臺北重慶分行帳戶（帳號：00000000000000號，
        下稱遠東銀行），旋於同日轉帳661萬6200元，以孫恩
        耀名義購買遠東銀行之美金20萬元外匯定期存款。另被
        告丁○○自96年4月10日起至13日止，每日分別自孫恩
        耀之上開遠東銀行帳戶，現金提領95萬元、98萬元、99
        萬元、49萬3000元後，均於同日匯入默思特實業有限公
        司帳戶（帳號：00000000000000號、96年4月9日開戶，
        代表人：丙○○，下稱默思特公司），並於96年4月13
        日存入22元至默思特公司之上開帳戶後，旋於該日轉帳
        341萬3022元，以被告甲○名義購買遠東銀行之美金10
        萬3100元外匯定期存款。被告丁○○辦畢前揭事項後，
        將被告甲○之遠東銀行存摺（帳號：00000000000000號
        ）、印章及美金10萬3100元之外匯定存單（下稱系爭定
        存單）交給被告丙○○，被告丙○○即自行保管系爭定
        存單，其餘被告甲○之遠東銀行存摺、印章則交給孫恩
        耀。惟於96年11月間，孫恩耀欲向被告丙○○索回系爭
        定存單，被告丙○○便於96年11月14日寄還該定存單，
        並附上其書寫之信函1封。而斯時孫恩耀係受告訴人乙○○之照顧，告訴人乙○○因此取得被告甲○之遠東銀
        行存摺、印章及系爭定存單，即於96年11月16日，持被
        告甲○之遠東銀行存摺、印章及系爭定存單，前往遠東
        銀行臺中公益分行辦理提前將定期存款解約，待換算新
        臺幣匯入340萬2845元至被告甲○之遠東銀行帳戶後，
        告訴人乙○○於96年11月19日、20日、21日、22日、27
        日、28日、29日及同年12月5日，持被告甲○之遠東銀
        行存摺及印章，分別現金提領5000元、50萬元、96萬元
        、97萬元、30萬元、40萬元、26萬元及7945元，並將各
        該款項匯入孫恩耀之北投榮總郵局帳戶（帳號：000000
        00 000000號）內（並無證據證明告訴人乙○○辦理被
        告甲○名義定存之解約及提領被告甲○帳戶內之款項，
        係未受孫恩耀之指示）。
（二）、觀諸前揭被告丙○○及被告丁○○之匯款流程，得見被
        告甲○、丙○○、丁○○均明知名義人為被告甲○之遠
        東銀行美金10萬3100元外匯定期存款，實以孫恩耀之存
        款所購買，事實上屬孫恩耀所有，僅係借用被告甲○之
        名義辦理等情。然被告甲○、丙○○、丁○○因與告訴
        人乙○○之間存有家產糾紛，被告甲○竟基於使他人受
        刑事處分之意圖，於97年6月4日委由何志楊律師，虛構
        系爭定存單係以被告甲○之錢所購買，並寄由孫恩耀保
        管之事實，具狀向本院對告訴人乙○○提起竊盜（於98
        年2月26日更正為詐欺）及偽造文書之自訴，而以此方
        式對告訴人乙○○誣告。經本院以97年度自字第34號案
        件（下稱前案）審理，於98年2月26日以證人身分傳喚
        被告丙○○、丁○○到庭，然被告丙○○、丁○○竟各
        基於偽證之犯意，在本院第6法庭內，供前具結後，被
        告丙○○證稱：「（問：美金10萬3100元是甲○的，如
        何辨別不是母親所有？）...我打電話給甲○，甲○說
        是她的私房錢...」、「96年4月10日是我帶我母親去的
        ，我母親說要把錢給乙○○到臺中當生活費」、「96年
        4月10日要去領的那1筆95萬元，是我媽媽去臺中跟乙○○一起生活用的」、「（問：提領出來，如何給乙○○
        ？）我媽提現金，但如何給我不清楚」、「（問：96年
        4月11日至96年4月13日分別提3筆現金，知道否？）96
        年4月10日領的時候有點不愉快，所以，沒找我，但後
        來我太太有跟我說」、「（問：你太太跟你說什麼？）
        有跟我說要幫媽媽領錢，但沒說領出來用到那邊去」、
        「（問：這4筆從96年4月10日到96年4月13日現金，你
        只經手1筆，4筆款項合計是否就是甲○購買美金10萬31
        00元的資金來源？）不是，不合」等語；被告丁○○則
        證稱：「（問：提示匯款證明，這筆外匯交易是否你辦
        理？）是的，辦臺幣買美金的水單」、「（問：何人委
        託？）甲○委託我的」、「（問：她拿何資料？）本人
        來找我辦」、「（問：定存單的資金來源？）她抱現金
        來的，用包包背著」、「（問：提示96年4月9日-96年4
        月13日的取款條4張，存款的字跡是否妳的？）國字是
        我寫的。...96年4月10日我先生帶我婆婆過來，我幫她
        處理，96年4月11日是我婆婆跟她朋友過來辦，我幫她
        寫的，96年4月12日及96年4月13日也都是我婆婆跟她朋
        友過來，我幫她寫的」、「（問：錢去向？）我婆婆自
        己帶走的，我只是幫她寫取款條，她帶現金走」、「（
        問：...婆婆領錢的目的，有跟妳說？）她沒跟我說。
        她把錢領走，我不便問她」等語，被告丙○○、丁○○
        即以前揭證詞，就美金10萬3100元之外匯定期存款，是
        否係以孫恩耀之存款購買及是否屬孫恩耀所有之對於該
        案案情有重要關係事項，為虛偽陳述。
（三）、案經告訴人乙○○委由蔡奉典律師、楊俊樂律師（業於
        98年9月25日解除委任）告訴及告發後，由臺灣臺中地
        方法院檢察署檢察官偵查起訴。
三、處罰條文：
    刑法第一百六十八條、第一百六十九條第一項、第七十四條
    第一項第一款，判決如主文。
四、附記事項：
    甲○、丙○○、丁○○並均同意繳納公益捐款各新台幣壹萬
    元予中華社會福利聯合勸募協會，帳號：玉山銀行基隆路分
    行，帳號：0000000000000號（甲○、丙○○、丁○○等三
    人均已於九十八年十二月二十三日匯款完畢）。
五、協商判決除有刑事訴訟法第四百五十五條之四第一項第一款
    於本訊問程序終結前，被告撤銷協商合意或檢察官撤回協商
    聲請者；第二款被告協商之意思非出於自由意志者；第四款
    被告所犯之罪非第四百五十五條之二第一項所定得以聲請協
    商判決者；第六款被告有其他較重之裁判上一罪之犯罪事實
    者；第七款法院認應諭知免刑或免訴、不受理者情形之一，
    及違反同條第二項「法院應於協商合意範圍內為判決；法院
    為協商判決所科之刑，以宣告緩刑或二年以下有期徒刑、拘
    役或罰金為限」之規定者外，不得上訴。
六、本件如得上訴，而如不服本件判決，得自收受宣示判決筆錄
    送達之日起十日內，向本院提出上訴書狀，上訴於第二審法
    院。
中    華    民    國    98    年    12    月    23    日
                        臺灣臺中地方法院刑事第八庭
                                書記官  蕭  榮  峰
                                法  官  洪  俊  誠
上正本證明與原本無異
                                書記官  蕭  榮  峰
中    華    民    國    98    年    12    月    23    日
附錄論罪科刑實體法條文：
刑法第168條（偽證罪）：
於執行審判職務之公署審判時或於檢察官偵查時，證人、鑑定人
、通譯於案情有重要關係之事項，供前或供後具結，而為虛偽陳
述者，處7年以下有期徒刑。
刑法第169條（誣告罪）：
意圖他人受刑事或懲戒處分，向該管公務員誣告者，處7年以下
有期徒刑。
意圖他人受刑事或懲戒處分，而偽造、變造證據，或使用偽造、
變造之證據者，亦同。

司法院資訊處製作；財團法人民間司法改革基金會備份。
